最高法院刑事判決　　　　　　　　　　　　　　　九十三年度台上字第二二一七號
　　上　訴　人　台灣高等法院檢察署檢察官
　　被　　　告　甲○○
右上訴人因被告偽造有價證券案件，不服台灣高等法院中華民國九十年八月二十二日
第二審判決（八十九年度上訴字第三四五八號，起訴案號：台灣板橋地方法院檢察署
八十八年度偵字第二０七五０號），提起上訴，本院判決如左：
    主  文
原判決撤銷，發回台灣高等法院。
    理  由
本件原判決以公訴意旨略稱：被告甲○○曾與告訴人文永川之妻共事，進而認識文永
川，於民國八十八年四月初，被告向文永川稱急需借用支票一張，並要文永川將支票
及印鑑一起借用，藉以取信對方，文永川不疑有他，乃將其名義台北市第九信用合作
社中正分社第000000000之空白支票二十張連同印鑑交給被告使用。詎被告
以文永川之名義簽發其中第一張新台幣（下同）十三萬元之支票後，未經文永川之同
意，即基於概括之犯意，連續簽發其餘十一張支票，同年四月十三日，被告未經文永
川之同意，復委由不知情之人代填支票領用證，再盜蓋文永川之印鑑後，持以向前開
分社請領支票五十張，足以生損害於文永川。被告進而未經文永川之同意，或由其本
人或委由不知情之人連續簽發其所領用二十六張支票，前後偽造之支票計三十六張，
經他人提示均不獲支付，面額合計五百零三萬六千六百元，因認被告係犯刑法第二百
零一條第一項之偽造有價證券罪及同法第二百十六條、第二百十條之行使偽造文書罪
，二罪有方法、結果之牽連關係，應從一重處斷等情，經審理後，認為不能證明被告
犯罪，因而維持第一審諭知被告無罪之判決，駁回檢察官在第二審之上訴，固非無見
。
惟查：告訴人文永川於原審法院審理中，已對被告於一審所為否認犯罪之辯解加以指
駁稱：「她（指被告）向我借票，我只答應壹張，她說要取信於人，要當面開票給人
，要我把印章交給她，我不疑有他，交給她後，第二天就找不到她的人，直到法院拍
賣我的房子，我才知道被騙」、「我是因與她有發生關係，才借她票，並沒有收她（
原筆錄誤寫為「他」）利息」等語（見原審上訴字卷第二十四頁），並提出一紙以被
告名義簽署，內載「本人未經文永川同意私自向九信合作社領取支票一本，合計五十
張，票號ＣＨ0000000∫ＣＨ0000000，本支票經自使用，所發生之票
據金錢往來，概由本人承擔，持立此切結書以示負責」之切結書為證據，有該切結書
影本附卷（同上卷第十頁）可稽，原審自應傳喚被告到庭與告訴人對質，並就該切結
書是否為被告所簽署書立，以及該切結書內容之真偽等事證詳予調查，憑以判斷被告
是否有被訴犯行。詎原審漏未詳查審酌及此，遽採信被告所為否認犯罪之辯詞，而為
判決，自尚嫌速斷，並有應於審判期日調查之證據未予調查之違法。檢察官上訴意旨
執以指摘，為有理由，應認原判決有撤銷發回更審之原因。
據上論結，應依刑事訴訟法第三百九十七條、第四百零一條，判決如主文。
中　　　華　　　民　　　國　　九十三　　年　　　四　　　月　　二十九　　日
                              最高法院刑事第十二庭
                                  審判長法官  陳　正　庸
                                        法官  賴　忠　星
                                        法官  王　居　財
                                        法官  張　清　埤
                                        法官  林　開　任
      右正本證明與原本無異
                                              書  記  官
中　　　華　　　民　　　國　　九十三　　年　　　五　　　月　　　十　　　日
                                                        　　            ｖ
